【裁判字號】    90,台上,6031
【裁判日期】    900927
【裁判案由】    違反毒品危害防制條例
【裁判全文】
最高法院刑事判決                                九十年度台上字第六○三一號
    上  訴  人  台灣高等法院台中分院檢察署檢察官
    被      告  甲○○
右上訴人因被告違反毒品危害防制條例案件，不服台灣高等法院台中分院中華民國九
十年七月二十四日第二審更審判決（九十年度上更(一)字第七一號，起訴案號：台灣台
中地方法院檢察署八十八年度偵字第一二六三號），提起上訴，本院判決如左：
    主  文
原判決撤銷，發回台灣高等法院台中分院。
    理  由
本件原判決以公訴意旨略稱：被告甲○○基於概括之犯意，自民國八十七年十二月間
某日起至八十八年一月六日止，連續多次在台中市○○路○段二十五號二樓之一等處
，將第一級毒品海洛因無償轉讓給嚴嘉立施用，嗣於八十八年一月六日下午六時許，
在台中市○○路○段二十五號二樓之一住處，為警當場查獲，扣得被告所有海洛因三
包等情，認被告涉犯毒品危害防制條例第八條第一項之轉讓第一級毒品罪嫌；但經原
審審理結果，認犯罪不能證明，因而撤銷第一審論處被告連續轉讓第一級毒品累犯罪
刑之判決，改判諭知無罪，固非毫無見地。
惟查：（一）檢察官就被告之全部犯罪事實以實質上或裁判上一罪起訴者，基於刑罰
權單一之原理，各該部分事實在裁判上具有不可分關係，法院自應就全部事實予以合
一審判，如僅就其中一部分加以審判，而置其他部分於不顧，即屬刑事訴訟法第三百
七十九條第十二款所稱「已受請求之事項未予判決」之違法；此與以可分數罪起訴者
，如有漏判，仍可補判之情形，迥然有別。本件檢察官起訴書證據並所犯法條欄雖僅
記載被告所為犯毒品危害防制條例第八條第一項罪嫌，然由其犯罪事實欄記載「甲○
○明知海洛因、安非他命業經政府機關明令列為毒品危害防制條例中第一級、第二級
毒品，不得非法轉讓他人非法施用，竟基於概括之犯意，自八十七年十二月間某日起
至八十八年一月六日止，連續多次在台中市○○路○段二十五號二樓之一等處，將海
洛因、安非他命以無償方式轉讓與魯文貞、陳珮羚、嚴嘉立等人非法施用」等情之形
式觀察，被告被訴無償轉讓海洛因之對象，計有魯文貞、陳珮羚、嚴嘉立等人，且其
多次轉讓海洛因與魯文貞、陳珮羚、嚴嘉立等人之行為，具有連續犯之裁判上一罪關
係；是則，被告被訴多次轉讓海洛因與魯文貞、陳珮羚、嚴嘉立等人之犯罪，在審判
上即屬不可分割之訴訟客體，應全部加以論究而以一判決終結之，茍其中一部不成立
犯罪或犯罪不能證明或行為不罰，亦應於理由欄內敘明其依據，並說明不於主文另行
諭知無罪之理由。乃原判決竟僅就被告被訴轉讓海洛因與嚴嘉立部分予以論斷，而置
被訴轉讓海洛因與魯文貞、陳珮羚部分於不顧，難謂原判決無已受請求之事項未予判
決之違法。（二）告訴人、證人或共同被告之陳述有部分前後不符，或相互間有所歧
異時，究竟何者可採，法院仍得本其自由心證予以斟酌，非謂一有不符或矛盾，即應
認其全部均為不可採信。卷查證人嚴嘉立在檢察官第一次偵訊時否認被告提供海洛因
予其施用（偵查卷一六頁背面），第二次偵訊則改稱被告曾提供海洛因及安非他命約
四次予伊吸食（見偵查卷四一頁背面），於原審再改稱被告僅提供安非他命予伊吸食
，未提供海洛因云云（見原審更(一)卷三六、三七頁）；嚴嘉立在偵審中之供述，既然
前後不一，則究竟以何者為可採，事實審法院自應衡情酌理予以審定，乃原判決竟未
詳酌慎斷並詳為闡述其得心證之理由，遽以嚴嘉立指稱被告轉讓海洛因之證供與其在
檢察官第一次偵訊及原審之供述不符，所稱轉讓海洛因之次數亦不明，而認為不足採
信，難謂與採證法則無違。（三）證據之證明力雖由法院自由判斷，然其所為判斷，
仍應綜合案內一切有關證據，本諸經驗及論理法則，斟酌各方面情形，以定取捨。又
被告之自白與事實是否相符，須依具體情事，如現場跡象、被害人指供或調查其他之
必要證據，以認定之，不能憑空臆測。原判決認被告在警訊之自白不得作為論罪依據
，無非以被告之自白與事實不符，是否基於自由意志為之亦有疑義為論據；然被告在
警訊之自白，究竟有何具體事實可認其與事實不符，原判決並未詳予調查，即憑空臆
測，已有可議；又被告在第一審供稱：「警員到現場臨檢時，有一群人衝過來就用腳
踢我，後來也有人用拳頭打我，我人在看守所內吃傷藥長達一個月之久，後來製作筆
錄時我沒有被刑求」等情，嚴嘉立在原審亦證稱：「我和甲○○在青海路之住處時，
就有被警毆打，被帶回東勢分局時，他有無被打，我沒有和他在一起，所以沒有看到
，但有聽到他哀嚎的聲音」云云，如果無訛，警察訊問被告時顯然未施以「刑求」，
至於警察查獲被告時對被告施以暴力，與被告之警訊自白是否具有因果關係，即被告
之警訊自白是否出於警察查獲被告時施以暴力所取得﹖攸關其是否為合法之證據，乃
原審未詳予調查，審究明白，徒以被告於八十八年一月七日經檢察官訊問完畢移送台
灣台中監獄檢查身體暨就醫時曾自述胸痛並抗辯警訊時遭刑求及嚴嘉立證稱被告遭刑
求，即推測被告之警訊自白非出於自由意志，亦有查證未盡之違法。以上諸端，或為
上訴意旨所指摘，或為本院得依職權調查之事項，應認原判決仍有撤銷發回更審之原
因。
據上論結，應依刑事訴訟法第三百九十七條、第四百零一條，判決如主文。
中      華      民      國     九十     年      九      月    二十七    日
                              最高法院刑事第九庭
                                  審判長法官  莊  登  照
                                        法官  洪  明  輝
                                        法官  黃  一  鑫
                                        法官  魏  新  和
                                        法官  林  秀  夫
      右正本證明與原本無異
                                              書  記  官
中      華      民      國     九十     年      十      月      五      日


司法院資訊處製作；財團法人民間司法改革基金會備份。
